【裁判字號】    98,上訴,3090
【裁判日期】    980909
【裁判案由】    毒品危害防制條例
【裁判全文】
臺灣高等法院刑事判決                98年度上訴字第3090號
上  訴  人
即  被  告  乙○○
                    （現在臺灣臺北監獄臺北分監執行中）
上列上訴人因毒品危害防制條例案件，不服臺灣板橋地方法院98
年度訴字第772號，中華民國98年4月24日第一審判決（起訴案號
：臺灣板橋地方法院檢察署 98年度毒偵字第683號；併辦案號：
同署98年度毒偵字第1489號），提起上訴，本院判決如下：
    主  文
原判決關於施用第一級毒品罪刑及執行刑部分均撤銷。
乙○○施用第一級毒品，累犯，處有期徒刑伍月，如易科罰金，
以新臺幣壹仟元折算壹日。
扣案之第一級毒品海洛因（共計驗餘淨重零點玖玖公克）沒收
銷燬之，毒品外包裝袋貳個沒收。
    事  實
一、乙○○曾於民國（下同）九十二年間因施用毒品案件，經原
    審法院裁定送勒戒處所實施觀察、勒戒後，認有繼續施用毒
    品之傾向，經原審法院裁定送戒治處所施以強制戒治，於九
    十二年十二月十六日停止戒治並交付保護管束，至九十三年
    六月二十一日期滿執行完畢，由臺灣板橋地方法院檢察署檢
    察官以九十三年度戒毒偵字第二六三號為不起訴處分確定；
    復於九十四年間因竊盜案件，經原審法院以九十四年度易字
    第三十五號判處有期徒刑六月確定；同年間又因施用第一級
    及第二級毒品，經原審法院以九十四年度訴字第七號分別判
    處有期徒刑七月、三月，並定其應執行有期徒刑八月確定；
    復因加重竊盜罪，經原審法院以九十四年度易字第四六三號
    判處有期徒刑一年六月；又因施用第一級及第二級毒品，經
    本院以九十四年度上訴字第二九八六號判處有期徒刑八月、
    三月，應執行有期徒刑九月，其中施用第一級毒品部分上訴
    後，經最高法院以九十五年度臺上字第一七一號判決駁回其
    上訴確定。嗣上開罪刑後經本院以九十五年度聲字第二三三
    號裁定定應執行刑為有期徒刑三年二月，執行後於九十六年
    六月二十六日假釋出監，嗣於九十六年減刑後更定其應執行
    刑為一年七月，於九十六年七月十六日執行完畢。詎仍不知
    悔改，復基於施用第一級毒品海洛因之犯意，於九十八年一
    月十七日凌晨某時許（起訴書及原審判決均誤載為十六日）
    ，在臺北縣泰山鄉○○路○段七十八號四樓其住處，以將海
    洛因捲入香煙內點火吸食之方式，施用海洛因一次（另施用
    第二級毒品部分，業經原審判處罪刑確定）。嗣乙○○於九
    十八年一月十七日中午十二時二十分許，在臺北縣三重市○
    ○○路二四四巷一○三號前，經警發現可疑（惟尚無確切證
    據得為合理之懷疑），趨前盤查，乙○○即主動向員警甲○
    ○自首犯行，且取出身上施用所餘之海洛因二包扣案（共計
    毛重一．三九七公克，淨重○．九九七公克，驗餘淨重○．
    九九三公克），嗣並接受裁判。
二、案經臺北市政府警察局中正第一分局移送臺灣板橋地方法院
    檢察署檢察官偵查起訴及移送併辦，原審改行簡式審判程序
    審理。
    理  由
一、上開事實，業據被告乙○○坦承不諱，被告為警查獲後所採
    之尿液，分別以ＥＩＡ酵素免疫分析法初驗及ＧＣ／ＭＳ氣
    相層析質譜儀法確認複驗後，確呈鴉片類（嗎啡、可待因）
    之陽性反應，有卷附九十八年二月二日臺灣尖端先進生技醫
    藥股份有限公司濫用藥物檢驗報告一紙在卷為憑（見九十八
    年度毒偵字第六八三號卷第三十七頁），扣案粉末二包，經
    鑑定結果，均檢出海洛因成分，毒品共計驗餘淨重○．九九
    三公克，有交通部民用航空局航空醫務中心九十八年二月九
    日航藥鑑字第○九八○四七九號毒品鑑定書一紙存卷可稽。
    查被告曾於九十二年間因施用毒品案件，經原審法院裁定送
    勒戒處所實施觀察、勒戒後，認有繼續施用毒品之傾向，再
    經原審法院裁定送戒治處所施以強制戒治，於九十二年十二
    月十六日停止戒治並交付保護管束，至九十三年六月二十一
    日期滿執行完畢，由臺灣板橋地方法院檢察署檢察官以九十
    三年度戒毒偵字第二六三號為不起訴處分確定，有本院被告
    前案紀錄表及本院在監在押全國紀錄表各一份附卷可按，於
    上揭強制戒治執行完畢釋放後，五年內犯本件施用第一級毒
    品海洛因，自應依法追訴審判。本件事證明確，被告犯行堪
    以認定。
二、核被告所為，係犯毒品危害防制條例第十條第一項之施用第
    一級毒品罪。被告施用前後非法持有毒品海洛因之低度行為
    ，為施用毒品海洛因之高度行為所吸收，不另論罪。查被告
    曾有事實欄所載犯罪前科紀錄，其中最近一次有期徒刑於九
    十六年七月十六日執行完畢，有本院被告前案紀錄表在卷可
    稽，被告於五年以內，故意再犯本件最重本刑為有期徒刑以
    上之罪，為累犯，應依刑法第四十七條第一項之規定，加重
    其刑。又被告於犯罪未經有偵查權限之公務機關發現前，即
    主動向查獲員警甲○○自承犯行等情，已據證人甲○○於本
    院審理時證稱：「（審判長問：被告施用毒品是否你承辦的
    ？）是。（審判長問：如何查獲？）我們在三重查刑案，被
    告騎機車從三重大智街往自強路一段行駛時，因為專業經驗
    ，從被告眼神懷疑他用藥，吸食海洛因的人眼尾會像雞一樣
    往上拉，發現他可疑，就在路邊盤查他，我們詢問他有沒有
    刑案資料，他說有，繼續問他有沒有毒品前案，他說有，再
    問他身上有沒有帶違禁物，他說有，就從右腳的襪子拿二包
    毒品海洛因交給警方。（審判長問：根據你所提出的偵查報
    告是看到被告神情緊張，不時往後查看，才尾隨盤查，與剛
    才所述不一？）都有，剛才講的情況跟偵查報告情況都有。
    （審判長問：被告有無供述施用安非他命？）沒有。（審判
    長問：在被告沒有供出他有施用第一級毒品海洛因之前，你
    有無確切證據合理懷疑被告有施用第一級毒品？）不能。」
    等語明確，嗣並接受裁判，已合於自首之要件，應依刑法第
    六十二條前段之規定減輕其刑，並先加後減之。
三、原審就此部分因予論罪科刑，固非無見。惟查：原判決未審
    酌被告已合於自首之要件，而未依前開規定減輕其刑，尚有
    違誤。被告上訴意旨，執此指摘此部分原判決不當，為有理
    由，自應由本院將原判決此部分及執行刑併予撤銷。爰審酌
    被告屢次施用毒品而不思悔改，意志力薄弱，且前經強制戒
    治後，仍無法斷絕施用毒品惡習，惟念其犯後自首，坦承犯
    行，悔意甚殷等一切情狀，量處如主文第二項所示之刑並諭
    知易科罰金之折算標準。扣案海洛因（共計毛重一．三九七
    公克，淨重○．九九七公克，驗餘淨重○．九九三公克），
    為查獲之毒品，不問屬於犯人與否，應依毒品危害防制條例
    第十八條第一項前段之規定，沒收銷燬之；至扣案之毒品外
    包裝袋二個，係被告所有，供施用毒品（包裝）所用之物，
    業據被告供承在卷，應依刑法第三十八條第一項第二款之規
    定宣告沒收。
四、移送併辦部分（臺灣板橋地方法院檢察署九十八年度毒偵字
    第一四八九號），與上揭本院判決有罪事實，為同一事實，
    本院已經判決如上，附此敘明。
據上論斷，應依刑事訴訟法第三百六十九條第一項前段，第三百
六十四條，第二百九十九條第一項前段，毒品危害防制條例第十
條第一項、第十八條第一項前段，刑法第十一條前段、第四十七
條第一項、第六十二條前段、第四十一條前段、第三十八條第一
項第二款，判決如主文。
本案經檢察官曾俊哲到庭執行職務。
中    華    民    國    98    年    9     月    9     日
                  刑事第十七庭  審判長法  官  趙功恆
                                      法  官  陳憲裕
                                      法  官  高明哲
以上正本證明與原本無異。
如不服本判決，應於收受送達後10日內向本院提出上訴書狀，其
未敘述上訴之理由者並得於提起上訴後10日內向本院補提理由書
（均須按他造當事人之人數附繕本）「切勿逕送上級法院」。
                                      書記官  張美華
中    華    民    國    98    年    9     月    9     日
附錄：本案論罪科刑法條全文
毒品危害防制條例第10條第1項
施用第一級毒品者，處6月以上5年以下有期徒刑。


司法院資訊處製作；財團法人民間司法改革基金會備份。
